臺灣高等法院臺中分院刑事判決　　　　　　　　九十一年度上易字第一三七三號
　　上　訴　人
　　即　被　告　乙○○
右上訴人因業務侵占案件，不服臺灣台中地方法院九十一年度訴字第一一六六號中華
民國九十一年六月二十一日第一審判決（起訴案號：臺灣台中地方法院檢察署九十一
年度偵字第四九六號），提起上訴，本院判決如左：
    主      文
上訴駁回。
    事      實
一、乙○○係位於台中縣外埔鄉○○路三六八號外埔鄉農會之出納人員，負責辦理該
    農會之客戶存款、現金收支等業務，係從事業務之人。緣乙○○之前夫徐啟榮以
    乙○○名義簽發票據向地下錢莊借款，而遭逼債甚急，乙○○竟於民國（下同）
    九十一年二月二十一日中午用餐時間，意圖為自己不法之所有，利用輪替主出納
    人員蘇村田擔任櫃檯工作之便，拿取金庫鑰匙至外埔鄉農會之地下室金庫，拿取
    其業務上所持有之現金公款新台幣（下同）一百二十五萬四千元，而予以侵占入
    己後，旋在該農會門口將上開侵占款項交付徐啟榮償債。嗣於同年月二十二日十
    六時三十分許，經外埔鄉農會核章人員高淑芬清點金庫發現公款短少，始查獲上
    情。
二、案經外埔鄉農會總幹事鄭墉訴由台中縣警察局大甲分局報請臺灣臺中地方法院檢
    察署檢察官偵查起訴。
    理      由
一、右揭事實，業據被告乙○○於偵訊中、原審調查、審理及本院審理時，坦承不諱
    ，核與證人即外埔鄉農會總幹事鄭墉於警訊、偵訊及原審調查、審理時、外埔鄉
    農會核章人員高淑芬於警訊及偵訊時、乙○○之前夫徐啟榮於偵訊時之指、證訴
    情節相符，並有現金會計表一紙附卷可稽。本件事證明確，被告右揭犯行，洵堪
    認定。
二、被告係出納人員，而出納人員需要保管農會地下室金庫內之現金（為被告、證人
    鄭墉分別供述、證述屬實）核被告乙○○所為，係犯刑法第三百三十六條第二項
    之業務侵占罪。另被告雖於九十一年二月二十七日下午向臺灣臺中地方法院檢察
    署遞「刑事自首狀」而供明本件犯行（有偵卷所附上開狀紙一份並其上所蓋臺灣
    臺中地方法院檢察署收發室收狀章為憑），並於九十一年三月十四日至臺灣臺中
    地方法院檢察署應訊，惟外埔鄉農會總幹事鄭墉早於九十一年二月二十七日上午
    九時四十分，即向台中縣警察局大甲分局外埔分駐所警員詹正合報案，並具體指
    稱其農會職員乙○○侵占公款，被告本件犯行既已於九十一年二月二十七日上午
    九時四十分為有偵查犯罪權限之司法警察人員發覺，則嗣被告乙○○於同日下午
    始遞狀投案供明自己犯罪事實之行為，顯然與刑法第六十二條以對於未發覺之罪
    投案而受裁判為要件之自首規定不符。是公訴意旨認本件係被告自首請求偵辦一
    節，容有未洽，附此敘明。原審依刑法第三百三十六條第二項、罰金罰鍰提高標
    準條例第一條前段，審酌被告犯罪之動機、目的、手段、所生危害非輕、犯罪後
    迄今仍未與被害人達成民事和解，惟坦承犯行、態度良好等一切情狀，量處如原
    審主文所示之刑，核無不合，被告上訴意旨略以：其至檢察署遞狀自首時，並不
    知農會已向警方報案，又其因地下錢莊逼債，及其現已無工作，須扶養三位子女
    ，請求從輕量刑，並予緩刑之宣告等語，惟查本件不合自首規定，前已敘明，又
    被告迄未歸還侵占之款項，且農會總幹事鄭墉亦於偵訊時陳稱該筆款項係客戶的
    錢，不能分期償還，農會存保亦不能代為支付（見偵查卷第三十一頁、第三十二
    頁）；又自案發以迄鄭墉提出告訴之前，要被告籌款補足不足部分（見偵查卷第
    二十頁），亦無法籌足款項等情，自不能以被告有子女待養，而從輕量刑，原審
    量刑已妥適，且不宜宣告緩刑，被告上訴為無理由，應予駁回。
三、據上論斷，應依刑事訴訟法第三百六十八條，判決如主文。
本案經檢察官甲○○到庭執行職務。
中      華      民      國      九十一  年      八      月      二十七  日
                                臺灣高等法院臺中分院刑事第三庭
                                      審判長法  官  陳  朱  貴
                                            法  官  廖  柏  基
                                            法  官  劉  連  星
右正本證明與原本無異。
不得上訴。
                                            書記官  李  妍  嬅
中      華      民      國      九十一  年      八      月      二十八  日
附錄論罪科刑法條：
刑法第三百三十六條第二項：
  對於業務上所持有之物，犯前條第一項之罪者，處六月以上五年以下有期徒刑，得
  併科三千元以下罰金。
                                                                        Ａ
